【裁判字號】    99,台上,1389
【裁判日期】    990311
【裁判案由】    違反森林法
【裁判全文】
最高法院刑事判決            九十九年度台上字第一三八九號
上 訴 人  甲○○  男民國○○年○ 月○○日生
                  身分證統一編號：Ｚ000000000
                  住台灣省台東縣東河鄉都蘭村舊10號
上列上訴人因違反森林法案件，不服台灣高等法院花蓮分院中華
民國九十七年三月四日第二審更審判決（九十六年度上更(一)字第
一二一號，起訴案號：台灣台東地方法院檢察署九十三年度偵字
第二六六九號），提起上訴，本院判決如下：
    主  文
上訴駁回。
    理  由
按刑事訴訟法第三百七十七條規定，上訴於第三審法院，非以判
決違背法令為理由，不得為之。是提起第三審上訴，應以原判決
違背法令為理由，係屬法定要件。如果上訴理由書狀並未依據卷
內訴訟資料，具體指摘原判決不適用何種法則或如何適用不當，
或所指摘原判決違法情事，顯與法律規定得為第三審上訴理由之
違法情形，不相適合時，均應認其上訴為違背法律上之程式，予
以駁回。本件上訴人甲○○上訴意旨略稱：(一)、上訴人承認有在
林張玉枝坐落台東縣大武鄉○○段第二八○地號土地（下稱二八
○地號土地）上採伐一棵茄苳樹，但未竊取同縣東河鄉大水窟山
區○○○段第一五一七地號國有土地（下稱一五一七地號土地）
內之茄苳樹。詹允良在警詢指稱被竊之茄苳樹位於東河鄉○○段
一五五七地號土地（下稱一五五七地號土地），國有財產局職員
邱德慈在警詢陳稱茄苳樹被竊位置在一五一七地號土地內。而一
五五七地號土地使用類別為農牧用地，一五一七地號土地使用類
別為林業用地，該茄苳樹若位在一五五七地號土地，即無森林法
第五十二條之適用；若位在一五一七地號土地，則詹允良所稱其
所承租之一五五七地號土地失竊茄苳樹一棵，即非實在。又邱德
慈在警詢時已稱：不知現場何樹木被竊，但有被挖過痕跡。則一
五一七地號土地是否有失竊茄苳樹一棵？即非無疑。原審未予究
明，即逕認失竊之茄苳樹位在一五一七地號土地，自有調查未盡
及判決不載理由之違法。(二)、詹文彰在第一審供稱：其於偵查中
之供述，是其父詹允良所告知，其無法確定安天宮前之茄苳樹即
為上開一五五七地號土地上被挖走之茄苳樹等語。其所供既屬傳
聞，即無證據能力，且其前後供述諸多矛盾，自不得以臆測之詞
，遽指上訴人曾在一五一七地號土地或一五五七地號土地上竊取
茄苳樹。又游清郎在警詢時已證稱安天宮旁之茄苳樹，即為二八
○地號土地上所採運，與上訴人所供：種植於安天宮之茄苳樹原
種於二八○地號土地上，是伊向林張玉枝購買等情吻合。原判決
摒棄此項有利於上訴人之證據，有與卷存證據資料不符之違法。
(三)、上訴人與林張玉枝簽約，收買其在二八○地號土地上之相思
樹及什木，因砍伐相思樹須向政府機關申請，故向大武鄉公所提
出之申請書特別標明相思樹，況買賣契約書僅記載相思樹、什木
，並無數量，上訴人主觀上以新台幣一萬五千元高價收購二八○
地號土地上之相思樹一棵及什木所有樹種，又要支付僱用怪手、
拖板車之工資，所費不貲，茄苳樹自然包括在什木項內，林張玉
枝在原審亦證稱二八○地號土地上樹木都是要賣給上訴人。又上
開土地位深山區域，須用怪手開路始能砍伐，茄苳樹在路邊，上
訴人為免其遭怪手毀損枯死，基於保護老樹之愛心，將之移植於
安天宮廟旁，供眾人乘涼，主觀上並無意圖為自己不法所有之意
圖，原判決仍以竊盜罪論處，自有不適用法則之違法。(四)、原判
決採詹文彰、吳毅強、林張玉枝分別於警詢、偵查中之證言為論
處上訴人犯罪之證據，然前揭證據為被告以外之人於審判外之陳
述，原判決未具體敘明其符合傳聞證據例外可信之情況及得心證
理由，有違證據法則等違誤。上訴人種植在安天宮前之茄苳樹一
棵，原判決分別認定從一五一七地號土地、二八○地號土地上偷
竊移植，適用連續犯論處，同一棵茄苳樹竟有二處之不同來源，
理由顯有矛盾。又原審更審前，係由法官謝志揚、蔣有木、何方
興承審，此次更審，係由法官謝志揚、許仕楓、林慶煙承審，其
中法官謝志揚參與前審之裁判，在此次更審未依法迴避，其判決
當然違背法令云云。
惟查：原判決綜合全案證據資料，本於事實審法院職權推理之作
用，認定上訴人確有先後與駕駛挖土機之不詳姓名成年男子竊取
國有森林內茄苳樹等之犯行。因而撤銷第一審之判決，改判仍論
處上訴人連續結夥二人以上，為搬運贓物，使用車輛，竊取森林
主產物罪刑（處有期徒刑一年二月，併科罰金銀元八千一百二十
八元，減為有期徒刑七月，併科罰金銀元四千零六十四元），已
詳細說明其採證認事之理由。所為論斷，亦俱有卷證資料可資覆
按。且查：證據之取捨及證據之證明力如何，由事實審法院依其
調查證據所得心證，本其確信自由判斷，茍不違反經驗法則或論
理法則，即難遽指違法。原判決已說明依憑詹允良（已死亡）於
警詢時之陳述，詹文彰在偵查中之證言，國有財產局台灣北區台
東分處職員邱德慈於第一審及原審更審中之證詞，吊車司機吳毅
強在偵查中及第一審之供證，二八○地號土地所有權人林張玉枝
於偵查中及大武鄉公所林務技士洪繼宗在第一審之證述，卷附國
有土地勘查表─使用情況略圖、第一審檢察署履勘筆錄、買賣合
約書、山地保留地租地造林木竹採運許可證、土地登記謄本及照
片等證據，本於調查所得心證，分別定其取捨，而憑以認定詹允
良、詹文彰父子指稱失竊之茄苳樹係坐落在一五一七地號而非一
五五七地號土地上，該樹及二八○地號上之茄苳樹一棵俱遭上訴
人先後竊取之依據；暨林張玉枝在第一審及游清郎在偵查中之證
述，均不足為有利上訴人論斷等之理由。此係事實審法院採證認
事之職權行使，要難徒憑不同之評價遽指違法。而原審採取詹文
彰在偵查中明確具體之證述，為認定上訴人竊取森林主產物論證
之一，當然排除詹文彰在第一審所為反覆不一之證詞，原審對此
部分雖漏未說明其併為不可採取之理由，因尚不足以動搖原判決
認定犯罪事實之基礎，於判決自不生影響，即非可據為適法之第
三審上訴理由。又原判決係認定上訴人將竊自一五一七地號土地
上之茄苳樹，搬運種植在其住處附近之安天宮前，並未認定將竊
自二八○地號土地之茄苳樹亦移植在安天宮前，上訴意旨此部分
所指，即顯非依據卷內資料執為指摘，自非上訴第三審之適法理
由。至法官曾參與前審裁判之應自行迴避原因，係指同一法官，
就同一案件，曾參與下級審之裁定或判決者，即不得再參與上訴
審審判而言；茍法官曾參與第二審之裁判，經上級審發回更審後
，再行參與，其前後所參與者，均為第二審之裁判，與曾參與當
事人所不服之第一審裁判，而再參與其不服之第二審裁判者不同
，自不在應自行迴避之列。上訴意旨以原審審判長法官謝志揚曾
參與原審更審前之審判，又擔任此次更審之審判長，即謂有未自
行迴避之違法云云，不無誤會。其他上訴意旨所執各詞，原判決
或已在理由中說明綦詳（見原判決第二頁第五至八行），並無上
訴意旨指稱之違法；或係就原審採證認事之職權行使，再漫為單
純事實之爭辯，顯與法律規定得為第三審上訴理由之違法情形，
不相適合。其上訴違背法律上之程式，應予駁回。
據上論結，應依刑事訴訟法第三百九十五條前段，判決如主文。
中    華    民    國  九十九  年    三    月   十一   日
                      最高法院刑事第六庭
                          審判長法官  謝  俊  雄
                                法官  陳  世  雄
                                法官  魏  新  和
                                法官  吳  信  銘
                                法官  徐  文  亮
本件正本證明與原本無異
                                      書  記  官
中    華    民    國  九十九  年    三    月   十二   日
                                                     M

司法院資訊處製作；財團法人民間司法改革基金會備份。
